臺灣臺中地方法院民事判決　100年度訴字第1160號
原　　　告　林琴詩
訴訟代理人　侯志翔律師
被　　　告　陳介一
被　　　告　林彩琴
上列當事人間清償債務事件，本院於100年5月25日言詞辯論終結
，判決如下：
    主    文
被告陳介一應給付原告新台幣壹佰柒拾肆萬陸仟零肆元及自民國
一百年五月十四日起至清償日止，按年息百分之五計算之利息。
被告林彩琴應給付原告新台幣捌拾柒萬仟零貳元及自民國一百
年五月十四日起至清償日止，按年息百分之五計算之利息。
本判決第一項被告陳介一為清償時，本判決第二項被告林彩琴按
第一項被告陳介一清償數額二分之一範圍內同免給付義務；本判
決第二項被告林彩琴為清償時，本判決第一項被告陳介一於本判
決第二項被告林彩琴清償之範圍內，同免給付義務。
原告其餘之訴駁回。
訴訟費用由被告陳介一負擔三分之二，被告林彩琴負擔三分之一
。
本判決第一項得假執行。
本判決第二項於原告各以新臺幣參拾萬元為被告林彩琴供擔保後
，得假執行。但被告林彩琴如以新台幣捌拾柒萬仟零貳元為原
告預供擔保後，得免為假執行。
原告其餘假執行之聲請駁回。
    事    實
一、本件被告林彩琴經合法通知，未於言詞辯論期日到場，核無
    民事訴訟法第386條所列各款情形，應依原告之聲請，由其
    對被告林彩琴一造辯論而為判決。
二、原告起訴主張：
  (一)被告陳介一於民國89年4月14日向當時台中市第十一信用合
    作社借款新台幣（下同）6,500,000元，邀同被告林彩琴及
    原告為連帶保證人。嗣89年11月14日起，被告陳介一無力償
    還借款，原告與被告林彩琴同遭債權人台中市第十一信用合
    作社聲請發支付命令90年9月14日，台中市第十一信用合作
    社合併合作金庫銀行股份有限公司（以下簡稱合作金庫），
    原告於92年1月14日遭債權人聲請假扣押，被告陳介一於92
    年11月21日遭強制執行拍賣其所有不動產，清償後尚有不足
    。
  (二)93年10月7日合作金庫將被告陳介一之借款債權出讓予荷商
    柯金資產管理股份有限公司，該公司續向原告請求清償被告
    陳介一借款之保證債務，致原告所有座落台北市○○區○○
    段三小段598地號上之房屋（門牌號碼：台北市○○○路○
    段70號）遭強制執行拍賣，債權人荷商柯金資產管理股份有
    限公司自其中分配受償1,746,004元。
  (三)依民法第749、281、280條等規定，被告陳介一向台中市第
    十一信用合作社借款6,500,000元部分，原告於清償1,746,
    004元後，於清償限度內承受債權人之地位，自得向被告陳
    介一請求1,746,004元，並向與原告同為連帶保證人之被告
    林彩琴請求給付其應分擔額即873,002元及利息等語。並聲
    明如主文第1、2項所示之金額，及均自93年9月9日起至清償
    日止，按年息百分之5計算之利息。
三、被告陳介一於本院100年5月25日言詞辯論時當庭認諾原告之
    主張及請求。被告林彩琴則未於言詞辯論期日到場，亦未提
    出準備書狀作何聲明或陳述。
四、得心證之理由：
  (一)按當事人於言詞辯論時為訴訟標的之認諾者，應本於其認諾
    為該當事人敗訴之判決。民事訴訟法第384條定有明文。又
    認諾判決之判決書，其事實及理由得合併記載其要領。同法
    第384條之1第1項亦有明文。所謂為訴訟標的之認諾，乃指
    被告對於原告依訴之聲明所為關於某法律關係之請求，向法
    院為承認者而言，其承認須於言詞辯論時為之，始生訴訟法
    上認諾之效力，最高法院44年臺上字第843 號判例意旨可資
    參照。再按「上訴人既於言詞辯論時為訴訟標的之認諾，法
    院即應不調查被上訴人所主張為訴訟標的之法律關係是否果
    屬存在，而以認諾為該上訴人敗訴之判決基礎。」最高法院
    45年臺上字第31號判例意旨復可參照。
  (二)次按保證人向債權人為清償後，於其清償之限度內，承受債
    權人對於主債務人之債權；連帶債務人相互間，除法律另有
    規定或契約另有訂定外，應平均分擔義務。但因債務人中之
    一人應單獨負責之事由所致之損害及支付之費用，由該債務
    人負擔；又連帶債務人中之一人，因清償或其他行為，致他
    債務人同免責任者，得向他債務人請求償還其各自分擔之部
    分，並自免責時起之利息，民法第749、280、281條定有明
    文。準此，保證人向債權人為清償或其他消滅債務之行為後
    ，既承受債權人對於主債務人之債權，即已取代債權人之地
    位，自得於清償之限度內，行使原債權人之權利，包括債權
    人對主債務人之債權及該債權之擔保與其他之從屬權利。又
    連帶保證之所謂連帶，係指保證人與主債務人同負同一債務
    ，對於債權人各負全部責任而言，此就民法第272條第1項規
    定連帶債務之文義參照觀之甚明（最高法院45年台上字第
    1426 號判例意旨參照），是連帶保證人與債權人之關係與
    普通保證截然有異，惟仍不失為保證之一種，亦有民法第
    749條之適用，連帶保證人已代債務人清償債務時，於其清
    償之限度內，仍移轉與連帶保證人，連帶保證人得以對於債
    務人就其清償之限度內求償。
  (三)原告主張之事實，業據提出建物所有權狀影本、台中市第十
    一信用合作社借款暨授信約定書影本、本院90年度促字第
    2261號支付命令影本、本院92年度執全字第140號部分影卷
    、本院92年度執字第3762號執行通知及92年11月5日分配表
    、債權讓與通知函影本、94年2月17日分配表及台灣台北地
    方法院92年度執字第33698號強制執行案款領款收據影本等
    各1份為證。被告陳介一於本院100年5月25日言詞辯論時當
    庭認諾原告之主張及請求；被告林彩琴則經合法通知，未於
    言詞辯論期日到場，亦未提出書狀作何聲明或陳述以為爭執
    ，是依民事訴訟法第280條第3項前段準用同條第1項前段之
    規定，被告林彩琴亦應視同自認原告主張之事實，故堪信原
    告主張之上情為真正。本件原告與被告林彩琴擔任被告陳介
    一貸款之連帶保證人，原告遭強制執行而代被告陳介一清償
    所積欠之借款，就其清償限度內，自得依前開規定承受債權
    人對被告陳介一之債權，向主債務人及其他連帶保證人求償
    。再按遲延之債務，以支付金錢為標的者，債權人得請求依
    法定利率計算之遲延利息。本件原告雖主張自93年9月9日請
    求法定遲延利息云云。然查，依卷附之94年2月17日分配表
    及台灣台北地方法院92 年度執字第33698號強制執行案款領
    款收據影本可知，原告所有座落台北市○○區○○段三小段
    598地號上之房屋（門牌號碼：台北市○○○路○段70號）
    之建物，係於93年9月9日經法院拍定後由拍定人繳納案款，
    是該是係原告向債權人清償之日，雖可認定。然按給付無確
    定期限者，債務人於債權人得請求給付時，經其催告而未為
    給付，自受催告時起，負遲延責任。其經債權人起訴而送達
    訴狀，或依督促程序送達支付命令，或為其他相類之行為者
    ，與催告有同一之效力，民法第233條前段、第219條第2項
    定有明文。本件原告請求應係屬無確定期限之給付，自應自
    起訴狀繕本送達翌日之100年5月14日起算法定之遲延利息。
    從而，原告依共同保證、連帶債務之法律關係，請求被告陳
    介一、林彩琴分別給付原告如主文第1項、第2項所示之金額
    、利息，為有理由，自應准許。其逾此範圍之請求，即無理
    由，應予駁回。而上開原告請求應核許部分，被告等之給付
    為不真正連帶，是其中一被告如為一部或全部之清償者，其
    他被告於其給付範圍內，應同免責任，謹併宣告如主文第3
    項所示。
五、假執行之宣告：
    本判決第1項為本於被告認諾所為之判決，爰依職權宣告假
    執行；另本判決其餘原告勝訴部分，原告陳明願供擔保，請
    求宣告假執行，經核無不符，另本院認有依職權宣告被告林
    彩琴預供擔保免為假執行之必要，爰各酌定相當擔保金，併
    准許之；至於原告敗訴部分，其假執行之聲請，亦失所附麗
    ，應予駁回。
六、本件判決之基礎已臻明確，兩造其餘攻擊防禦方法及舉證，
    核與判決無影響，毋庸一一論列，併此敘明。
七、結論：原告之訴為有理由，依民事訴訟法第385條第1項前段
    、第79條、第85條第1項，第389條第1項第1款、第390條第2
    項、第392條第2項，判決如主文。
中    華    民    國   100    年    5     月    31    日
                  民事第四庭    法  官  張清洲
正本係照原本作成。
如對本判決上訴，須於判決送達後20日內向本院提出上訴狀。如
委任律師提起上訴者，應一併繳納上訴審裁判費。
中    華    民    國   100    年    5     月    31    日
                                書記官  顏督訓